【裁判字號】    99,上訴,261
【裁判日期】    990209
【裁判案由】    毒品危害防制條例
【裁判全文】
臺灣高等法院臺中分院刑事判決         99年度上訴字第261號
上  訴  人
即  被  告  甲○○
上列上訴人因毒品危害防制條例案件，不服臺灣臺中地方法院98
年度訴字第1997號中華民國98年12月21日第一審判決（起訴案號
：臺灣臺中地方法院檢察署98年度毒偵字第2331號），提起上訴
，本院判決如下：
    主  文
上訴駁回。
    理  由
一、按不服地方法院之第一審判決而上訴者，須提出上訴書狀，
    並應敘述具體理由，刑事訴訟法第三百六十一條第一項定有
    明文，此為上訴必備之程式；而所謂「具體理由」，必係依
    據卷內既有訴訟資料或提出新事證，指摘或表明第一審判決
    有何採證認事、用法或量刑等足以影響判決本旨之不當或違
    法，而構成應予撤銷之具體事由，始克當之（例如：依憑證
    據法則具體指出所採證據何以不具證據能力，或依憑卷證資
    料，明確指出所為證據證明力之判斷如何違背經驗、論理法
    則）；倘僅泛言原判決認定事實錯誤、違背法令、量刑失之
    過重或輕縱，而未依上揭意旨指出具體事由，或形式上雖已
    指出具體事由，然該事由縱使屬實，亦不足以認為原判決有
    何不當或違法者（例如：對不具有調查必要性之證據，法院
    未依聲請調查亦未說明理由，或援用證據不當，但除去該證
    據仍應為同一事實之認定），皆難謂係具體理由，俾與第二
    審上訴制度旨在請求第二審法院撤銷、變更第一審不當或違
    法之判決，以實現個案救濟之立法目的相契合，並節制濫行
    上訴（最高法院97年度台上字第892號刑事判決參照）。次
    原審法院認為上訴不合法律上之程式者，應以裁定駁回之。
    第二審法院認為上訴書狀未敘述理由或上訴有第三百六十二
    條前段之情形者，應以判決駁回之。又分別為刑事訴訟法第
    三百六十二條、第三百六十七所明定。再第三百六十七條之
    判決，得不經言詞辯論為之。同法第三百七十二條亦定有明
    文。
二、本件原判決以被告甲○○於98年10月17日下午17時許，在其
    位於彰化縣大村鄉○○村○○路○段1巷11號住所處，以將第
    二級毒品甲基安非他命置入玻璃球內，加熱燒烤之方式，施
    用第二級毒品甲基安非他命一次；另於98年10月17日下午18
    時許，在上開住所處，以將第一級毒品海洛因摻入香菸點燃
    吸食之方式，施用第一級毒品海洛因一次。嗣於98年10 月
    19日晚上9時許，為警在位於彰化縣員林鎮○○里○○路之
    至善兒童公園旁查獲，並扣得第一級毒品海洛因一包（驗餘
    淨重0.105公克）及第二級毒品甲基安非他命一包（毛重0.2
    公克）等犯行，除據被告坦承不諱，且被告獲案後，為警採
    集之尿液，經送驗結果，安非他命、甲基安非他命、可待因
    及嗎啡均呈陽性反應，有委託檢驗尿液代號與真實姓名對照
    認證單及尿液檢驗報告各一紙在卷可稽，復有第一級毒品海
    洛因一包及第二級毒品甲基安非他命一包扣案可佐，此外，
    扣案之白粉一包（淨重0.113公克，驗餘0.105公克），經送
    行政院衛生署草屯療養院鑑驗結果，含第一級毒品海洛因成
    分，有鑑定書一紙在卷可憑，因認被告犯施用第一級毒品及
    第二級毒品之犯行，足以認定。並經審酌被告為累犯，曾因
    施用毒品經觀察勒戒及刑之執行後，猶未能深切體認毒品危
    害己身之鉅，仍又再犯，念及被告犯後尚能坦承犯行，就他
    人權益之侵害仍屬有限，及其犯罪之動機、目的、手段、智
    識程度等一切情狀，分別量處期徒刑五月（施用第二級毒品
    部份）、八月（施用第一級毒品部分），並定其應執行十一
    月。另扣案之第一級毒品海洛因一包（驗餘淨重0.105公克
    ）及第二級毒品甲基安非他命一包（毛重0.2公克），依同
    條例第18條第1項前段之規定，沒收銷燬之。已詳述所憑之
    證據及其認定之理由，經形式上觀察，核無不合。
三、上訴人即被告甲○○上訴意旨略以：伊於案發前有前往署立
    彰化醫院接受替代療法，服用美沙冬，請依毒品危害防制條
    例第21條撤銷原判決云云。惟查犯第10條之罪者，於犯罪未
    發覺前，自動向行政院衛生署指定之醫療機構請求治療，醫
    療機構免將請求治療者送法院或檢察機關（第1項）。依前
    項規定治療中經查獲之被告或少年，應由檢察官為不起訴之
    處分˙˙˙但以一次為限（第2項）」，毒品危害防制條例
    第21條固有明文規定，然此條文係鼓勵施用毒品者，在未被
    查獲前，主動向醫療機構請求治療，倘於治療中被查獲者，
    應由檢察官為不起訴之處分，乃對於施用毒品者於請求治療
    「前」之施用行為予以寬典，並非凡在治療中又繼續施用之
    行為，均有此條文之適用，否則自動治療將成為繼續施用毒
    品者之護身符，恐失鼓勵主動治療之美意。被告上訴理由主
    張其於「案發前」有前往署立彰化醫院接受替代療法，認其
    有毒品危害防制條例第21 條之適用云云，應係誤解法律之
    規定所致，本件被告提起上訴，固具備形式上之理由，但並
    未提出新事證以供調查，亦未依據卷內之訴訟資料，指摘原
    審判決有何足以影響判決本旨之不當或違法，而構成應予撤
    銷之具體事由，揆諸上開最高法院判決意旨，上訴自不合法
    定上訴程式，應予駁回，並不經言詞辯論為之。
五、據上論斷，應依刑事訴訟法第367條前段、第372條，判決如
    主文。
中    華    民    國    99    年    2     月    9     日
            刑事第四庭    審判長法  官  洪  耀  宗
                                法  官  許  文  碩
                                法  官  蔡 王 金 全
上列正本證明與原本無異。
施用第一級毒品部分得上訴。
施用第二級毒品部分不得上訴。
如不服本判決應於收受送達後十日內向本院提出上訴書狀，其未
敘述上訴理由者，並得於提起上訴後十日內向本院補提理由書 (
均須按他造當事人之人數附繕本)「切勿逕送上級法院」。
                                書記官  金  珍  華
中    華    民    國    99    年    2     月    10    日

司法院資訊處製作；財團法人民間司法改革基金會備份。
